【裁判字號】    99,交抗,727
【裁判日期】    990830
【裁判案由】    聲明異議
【裁判全文】
臺灣高等法院臺中分院刑事裁定         99年度交抗字第727號
抗  告人即
原處分機關  交通部公路總局臺中區監理所彰化監理站
代  表  人  高東寶
受處分人即
異  議  人  甲○○
上列抗告人因受處分人違反道路交通管理處罰條例聲明異議案件
，不服臺灣彰化地方法院中華民國九十九年七月二日所為裁定（
九十九年度交聲字第六六○號）提起抗告，本院裁定如下：
    主  文
原裁定關於裁處受處分人甲○○之罰鍰金額不足新台幣壹萬玖仟
伍佰元並改為不罰部分，撤銷。
甲○○就上開撤銷部分之異議駁回。
    理  由
一、本件抗告人即原處分機關交通部公路總局臺中區監理所彰化
    監理站（以下簡稱為抗告人）之抗告意旨略稱：本件異議人
    即受處分人甲○○（以下簡稱為受處分人）酒後駕車行為雖
    經檢察官為緩起訴處分，並命受處分人向公益團體捐款新台
    幣（下同）三萬元，但受處分人被查獲時酒精濃度達每公升
    ０．６７毫克，依據「違反道路交通管理事件統一裁罰基準
    表」所定最低罰鍰基準規定，其駕駛小型車吐氣所含酒精濃
    度超過每公升０．５５毫克以上之最低罰鍰為四萬九千五百
    元，上開支付緩起訴之金額與最低罰鍰金額相較，顯然偏低
    ，難謂符合公平正義原則，是依處罰條例第三十五條第八項
    之規定，即應補繳不足最低罰鍰之差額部分（即一萬九千五
    百元），原裁定法院裁定受處分人僅須補繳一萬五千元，其
    他四千五百元免罰，此部分實有違誤，爰依法提起抗告等語
    。
二、按酒後駕車經檢察官為緩起訴處分，並命被告向公益團體捐
    款或提供義務勞務者，被告係履行檢察官為緩起訴處分命令
    ，此等命令名義上雖非刑罰，但仍是一種特殊的處遇措施，
    造成被告之財產減少或義務增加，性質上亦屬干預人民自由
    之處分，與刑事制裁無異，實質上為刑事處罰。故檢察官為
    緩起訴處分並命向公益團體捐款者，其捐款解釋上亦屬道路
    交通管理處罰條例第三十五條第八項所規定之罰金，監理機
    關雖不得再為行政裁罰，惟若行為人所支付之緩起訴處分金
    ，未達道路交通管理處罰條例第九十二條第三項所訂最低罰
    鍰基準規定者，依該條例第三十五條第八項之規定，即須補
    繳不足最低罰鍰之部分，始為適法。如一方面認為行為人依
    檢察官緩起訴處分命令而為金錢給付，與受刑事處罰無異，
    依行政罰法第二十六條之規定，監理機關不得再行裁罰；一
    方面卻又認為該等金錢給付不屬於道路交通管理處罰條例第
    三十五條第八項所定罰金，無需依該項規定補繳不足最低罰
    鍰部分之差額，理由顯有矛盾。且若緩起訴捐款金額低於最
    低罰鍰金額，亦有失公平（臺灣高等法院九十七年法律座談
    會第三九號提案研討結果）。
三、經查，本件受處分人於民國九十七年六月十七日二十一時四
    十分許，酒後駕駛車牌號碼６５６２－ＰＲ號自用小客車，
    行經國道三號南下一九二公里處，因酒後駕車經警測得呼氣
    酒精濃度達每公升０．６７毫克，為內政部警政署國道公路
    警察局第七警察隊警員以其有違反道路交通管理處罰條例第
    三十五條第一項第一款規定之行為，掣開違反道路交通管理
    事件通知單（單號：公警局交字第Ｚ７Ｂ００６３２６號）
    舉發，有上開舉發違反道路交通管理事件通知單在卷可稽。
    抗告人經查異議人違規屬實，遂於九十九年六月九日以彰監
    四字第裁６４－Ｚ７Ｂ００６３２６號裁決書，裁處罰鍰新
    臺幣（下同）四萬九千五百元整，並吊扣駕駛執照十二個月
    ，施以道安講習，此情亦有上開違反道路交通管理事件裁決
    書在卷可據。另上開公共危險行為業經臺灣彰化地方法院檢
    察署檢察官於九十七年六月二十四日以九十七年度速偵字第
    四七三號緩起訴處分書，為：受處分人應於收受執行命令之
    日起三個月內，向財團法人犯罪被害人保護協會彰化分會支
    付三萬元之緩起訴處分命令，並定緩起訴期間為一年；此情
    亦有上開緩起訴處分書在卷可憑。本件受處分人依據上開緩
    起訴處分書，除應支付緩起訴處分金三萬元之外，並無其他
    特殊的處遇措施，則若受處分人所支付之三萬元緩起訴處分
    金，有並未達到道路交通管理處罰條例第九十二條第三項所
    訂最低罰鍰基準規定者之情形，依據該條例第三十五條第八
    項之規定，即須補繳不足最低罰鍰之部分，始為適法。茲查
    ，本件受處分人為小型車駕駛人其吐氣所含酒精濃度達每公
    升０．６７毫克，超過每公升０．５５毫升，依據道路交通
    管理處罰條例第三十五條第一項第一款之規定，最低罰鍰為
    四萬九千五百元。則本件原處分機關於緩起訴之猶豫期間屆
    滿，其緩起訴未經撤銷之情形下，裁決受處分人應繳納上開
    四萬九千五百元與三萬元之差額即一萬九千五百元部分，即
    屬於法有據。本件受處分人就此部分之異議為無理由。原裁
    定不察，將原處分之罰鍰金額逾一萬五千元部分撤銷，並將
    上開撤銷部分改為不罰，顯有對受處分人少罰四千五百元之
    情事，此部分即有可議。抗告人之抗告意旨指摘原裁定對受
    處分人少罰四千五百元不當，其抗告為有理由，應由本院將
    原裁定關於裁處受處分人甲○○之罰鍰金額不足新台幣一萬
    九千五百元並改為不罰部分撤銷，並駁回受處分人就上開撤
    銷部分（即一萬九千五百元之罰鍰）之異議。
四、據上論斷，應依道路交通案件處理辦法第二十五條、第二十
    六條、刑事訴訟法第四百十三條，裁定如主文。
中    華    民    國    99    年    8     月    30    日
            刑事第三庭   審判長法  官   王  增  瑜
                               法  官   梁  堯  銘
                               法  官   廖  柏  基
以上正本證明與原本無異。
不得抗告。
                               書記官   曾  煜  智
中    華    民    國    99    年    8     月    30    日

司法院資訊處製作；財團法人民間司法改革基金會備份。
